臺灣高等法院民事判決　九十三年度重訴字第四三號
　　原　　　　告　乙○○
　　兼訴訟代理人　丙○○
　　被　　　　告　丁○○
　　　　　　　　　　　　　所羈.
當事人間侵權行為損害賠償事件，本院於民國九十三年十二月二十二日言詞辯論終結
，判決如下：
    主      文
被告應給付原告乙○○新台幣壹佰玖拾陸萬仟肆佰陸拾元，給付原告丙○○新台幣
壹佰伍拾萬元，及均自民國九十三年七月二十七日起至清償日止，按年息佰分之伍計
算之利息。
原告其餘之訴駁回。
訴訟費用由被告負擔拾分之肆，餘由原告負擔。
本判決關於命被告給付原告乙○○部分，於原告乙○○以新台幣陸拾伍萬元為被告供
擔保後，得假執行。
本判決關於命被告給付原告丙○○部分，於原告丙○○以新台幣伍拾萬元為被告供擔
保後，得假執行。
原告其餘假執行之聲請駁回。
    事實及理由
一、原告起訴主張：被告丁○○與原告之母金楊美玉為牌友，竟夥同同案被告甲○○
    （兩造合意停止訴訟程序中）於民國（下同）九十一年十月十二日共同強盜金楊
    美玉並加以殺害致死，爰依民法第一百八十四條第一項前段、第一百八十五條第
    一項前段、第一百九十二條第一項、第二項、第一百九十四條等規定，請求被告
    丁○○賠償原告乙○○所支出金楊美玉之殯葬費用新台幣（以下同）四十六萬三
    千四百六十元，且原告之父親早逝，與金楊美玉相依為命、感情深厚，金楊美玉
    含辛茹苦養育原告長大成人後，原告原本要盡孝道，侍奉其終老，竟遭被告剝奪
    ，精神所受痛楚，非筆墨所能形容，為此請求被告賠償原告慰撫金各五百萬元等
    語。聲明求為：(一)被告應給付原告乙○○五百四十六萬三千四百六十元，給付原
　　告丙○○五百萬元，及均自起訴狀繕本送達翌日起至清償日止，按年息百分之五
　  計算之利息，(二)願供擔保，請准宣告假執行。
二、被告則以：伊與金楊美玉之六合彩賭客「美雲」有財務糾紛，伊要求金楊美玉提
    供其電話、地址，因金楊美玉一直反抗，伊才殺害金楊美玉；再伊高職畢業，事
    發前受雇於電動玩具店，時薪一百元，每月將近三萬元，無不動產，父親已過世
　　，母親五十五歲，無業，由伊扶養，原告請求之慰撫金過高等語，資為抗辯。聲
　  明求為駁回原告之訴。
三、查原告主張被告於九十一年十月十二日殺害其母親金楊美玉乙節，業據原告提出
    度上重更(一)字第一二號刑事判決書，記載被告之犯罪事實為於當日在金楊美玉住
    處，持電擊棒電擊金楊美玉之背部，因金楊美玉未暈倒而大聲驚呼「救命」、「
    搶劫」，並往房間內跑，被告即持水果刀朝金楊美玉之右眼眉內側、鼻下人中部
    位、右口角下唇、左口角上唇、背部之右肩胛上部、左前臂肩峰部、左前臂肩峰
    部下方、左側頸部鎖骨上方等部位猛刺共十刀，迨該水果刀之刀鋒與木柄斷成兩
    截，再持剪刀朝金楊美玉之右顴部、右前臂三角肌部猛刺二刀，致該剪刀其中一
    塑膠柄亦遭折斷，金楊美玉亦因左頸鎖骨上方外側之斜向刀傷造成左外頸動脈及
    左頸靜脈被切斷，引起大量出血，當場死亡可稽（本院卷第三頁）。復為被告自
    認，堪信為真正。則原告主張被告應依民法第一百八十四條第一項前段，負損害
    賠償責任，尚非無據。
四、按民法第一百九十二條第一項規定：「不法侵害他人致死者，對於支出醫療及增
    加生活上需要之費用或殯葬費之人，亦應負損害賠償責任。」。查原告乙○○主
    張其支出金楊美玉之殯葬費四十六萬三千四百六十元等語，業據其提出聯豐佛教
    禮儀社之明細單、金寶山塔位訂購書為證（附帶民事訴訟卷宗第七至九頁）。復
    為被告所不爭執，堪信為真正。則原告乙○○依上開規定，請求被告賠償四十六
    萬三千四百六十元，及自起訴狀繕本送達翌日（九十三年七月二十七日）起至清
    償日止，按年息百分之五計算之法定遲延利息，為有理由，應予准許。
五、按民法第一百九十四條規定：「不法侵害他人致死者，被害人之父、母、子、女
    及配偶，雖非財產上之損害，亦得請求賠償相當之金額。」次按最高法院五十一
　　年台上字第二二三號判例闡示：「慰藉金之賠償須以人格權遭遇侵害，使精神上
　  受有痛苦為必要，其核給之標準固與財產上損害之計算不同，然非不可斟酌雙方
    身分資力與加害程度，及其他各種情形核定相當之數額」。查原告主張其父親早
　　逝，金楊美玉獨力養育其長大成人，其本欲侍奉金楊美玉終老，竟遭被告剝奪，
　  精神受有極大痛楚等語，為被告所不爭執，堪信為真正。再被告陳稱其高職畢業
    ，事發前受雇於電動玩具店，時薪一百元，每月將近三萬元，無不動產，父親已
    過世，母親五十五歲，無業，由伊扶養等語，亦為原告所不爭執，堪信為真正。
    又審酌金楊美玉於三十三年二月十二日出生（有戶役政連結作業系統查詢資料附
    卷為憑），遭被告殺害時為五十八歲，其與被告毫無仇隙，被告竟以極為殘酷之
    手段加以殺害等情狀。本院認原告所受非財產上損害各以一百十五萬元計算，始
    屬適當。從而原告請求被告賠償非財產上損害各在一百五十萬元，及自九十三年
　　七月二十七日起至清償日止，按年息百分之五計算之法定遲延利息範圍內，為有
　  理由，超過部分之請求，為無理由。
六、綜上論述，原告乙○○、丙○○依侵權行為法律關係，請求被告給付依序在一百
    九十六萬三千四百六十元、一百五十萬元，及均自九十三年七月二十七日起至清
    償日止，按年息百分之五計算之利息範圍內，為有理由，應予准許。逾此所為請
    求，為無理由，應予駁回。上開應准許部分，原告聲明願供擔保，請准宣告假執
    行，核無不合，爰酌定相當擔保金額宣告之。上開不應准許部分，原告之假執行
    之聲請失所附麗，應併予駁回。
七、兩造其餘攻擊、防禦方法，於判決結果無礙，爰不一一論述。
八、據上論結，原告之訴為一部有理由，一部無理由，依民事訴訟法第七十九條、第
    八十五條第一項前段、第三百九十條第二項，判決如主文。
中　　　華　　　民　　　國　　九十三　　年　　　十二　　月　　二十九　　日
                              民事第十六庭
                                  審判長法  官  許  正  順
                                        法  官  魏  麗  娟
                                        法  官  翁  昭  蓉
正本係照原本作成。
如不服本判決，應於收受送達後二十日內向本院提出上訴書狀，其未表明上訴理由者
，應於提出上訴後二十日內向本院補提理由書狀（均須按他造當事人之人數附繕本）
上訴時應提出委任律師或具有律師資格之人之委任狀；委任有律師資格者，另應附具
律師資格證書及釋明委任人與受任人有民事訴訟法第四百六十六條之一第一項但書或
第二項（詳附註）所定關係之釋明文書影本。
中　　　華　　　民　　　國　　九十三　　年　　　十二　　月　　  三十　　日
　　　　　　　　　　　　　　　　　　　　書記官  王  才  生
附註：
民事訴訟法第四百六十六條之一（第一項、第二項）：
對於第二審判決上訴，上訴人應委任律師為訴訟代理人。但上訴人或其他法定代理人
具有律師資格者，不在此限。
上訴人之配偶、三親等內之血親、二親等內之姻親，或上訴人為法人、中央或地方機
關時，其所屬專任人員具有律師資格並經法院認為適當者，亦得為第三審訴訟代理人
。
